臺灣臺中地方法院刑事判決　　　　　　 100年度易字第1092號
公　訴　人　臺灣臺中地方法院檢察署檢察官
被　　　告　劉美麟
上列被告因詐欺案件，經檢察官提起公訴（99年度偵字第14236
、16411號），被告於準備程序就被訴事實為有罪之陳述，經告
以簡式審判程序之旨，並聽取當事人意見後，合議庭裁定由受命
法官獨任進行簡式審判程序，本院判決如下：
    主    文
劉美麟共同犯詐欺取財罪，處有期徒刑貳月，如易科罰金，以新
臺幣壹仟元折算壹日。又共同犯詐欺取財罪，處有期徒刑貳月，
如易科罰金，以新臺幣壹仟元折算壹日。應執行有期徒刑月，
如易科罰金，以新臺幣壹仟元折算壹日。
    犯罪事實
一、劉美麟前因遭詐騙集團詐騙匯款，其帳戶亦因遭凍結。嗣有
    真實姓名、年籍不詳自稱為香港警官「張來日」之成年男子
    （下稱「張來日」），以國際電話聯絡劉美麟，佯稱可代為
    解除其遭凍結之帳戶，並將其之前遭詐騙之金錢取回等藉口
    ，惟需劉美麟提供他人之金融帳戶號碼以匯回遭詐騙之款項
    及繳交保證金、手續費等；劉美麟明知提供金融帳戶予「張
    來日」，可能作為他人實施財產犯罪之用，竟與「張來日」
    及其所屬詐騙集團成員共同基於意圖為自己不法所有之犯意
    聯絡，於民國（下同）99年4月16日之前某日（起訴書誤為
    99年1月間），以其帳戶因遭凍結，亟需帳戶供其子女匯款
    予伊之用為由，以此方式向不知情之張國清（業經台灣台中
    地方法院檢察署檢察官不起訴處分確定）借用彰化商業銀行
    大肚分行00000000000000號（起訴書誤載為00000000000000
    0號）帳戶之帳號（下稱系爭帳戶帳號），並將系爭帳戶帳
    號以國際電話告訴「張來日」，嗣「張來日」其所屬詐騙集
    團成員，分別於（一）99年4月9日21時許，假冒是賴淑琪同
    學、綽號「小苓」之人介紹的香港朋友，以MSN在網站上與
    賴淑琪聊天，向賴淑琪詐稱，其在香港六合彩公司上班，香
    港六合彩公司為了打擊臺灣之地下六合彩組頭犯罪組織，要
    找臺灣樁腳代簽六合彩，以贏得臺灣地下六合彩之彩金，故
    伊推薦賴淑琪當臺灣樁腳代簽六合彩，並訛稱其有地下六合
    彩明牌穩可簽中，而賴淑琪可得中獎彩金之一半，要求賴淑
    琪繳納簽賭金及所得稅、手續費云云，致賴淑琪因此陷於錯
    誤，遂於99年4月16日12時58分許，依指示至元大商業銀行
    沙鹿分行，臨櫃匯款新台幣（下同）2萬元至系爭帳戶，嗣
    因該帳戶之存摺、金融卡及密碼仍由張國清本人保管，經劉
    美麟請張國清領出上開款項交予劉美麟，劉美麟再轉匯款至
    「張來日」與其所屬詐騙集團提供之不詳海外帳戶，旋即遭
    詐欺集團成員提領一空。（二）於99年3月24日晚間，假冒
    是蔡季蓉朋友所介紹的友人，自稱「劉凌宇」，以MSN在網
    站上與蔡季蓉聊天，向蔡季蓉詐稱，只要將錢匯到指定帳戶
    ，他們可以代為簽注臺灣六合彩，並保證中獎云云，致蔡季
    蓉因此陷於錯誤，遂於99年4月19日12時許，依指示至位於
    嘉義縣民雄鄉福樂村埤角之「全家便利商店」內之臺灣土地
    銀行之自動櫃員機前，以其男友周大舜所有之郵局帳戶（帳
    號00000000000000號），利用ATM轉帳3萬元至系爭帳戶。嗣
    因該帳戶之存摺、金融卡及密碼仍由張國清本人保管，經劉
    美麟請張國清領出上開款項交予劉美麟，劉美麟再轉匯款至
    「張來日」與其所屬詐騙集團提供之不詳海外帳戶，旋即遭
    詐欺集團成員提領一空。嗣賴淑琪、蔡季蓉發覺有異報警處
    理後，始循線查獲上情。
二、案經賴淑琪、蔡季蓉訴由臺中縣警察局（現改制為臺中市政
    府警察局）烏日分局報告臺灣臺中地方法院檢察署檢察官偵
    查起訴。
    理    由
一、查本件被告所犯，非死刑、無期徒刑、最輕本刑為3年以上
    有期徒刑之罪，或高等法院管轄第一審之案件，被告於準備
    程序中，就前揭被訴事實為有罪之陳述，經受命法官告以簡
    式審判程序之旨，並聽取被告與公訴人之意見後，本院認無
    不得或不宜改依簡式審判程序進行之處，爰依刑事訴訟法第
    273條之1第1項、第284條之1，經合議庭評議後，裁定本件
    由受命法官獨任進行簡式審判程序，是本件之證據調查，依
    刑事訴訟法第273條之2規定，不受同法第159條第1項、第
    161條之2、第161條之3、第163條之1及第164條至170條規定
    之限制，合先敘明。
二、上開犯罪事實，業據被告於本院準備程序時及審理中均坦承
    不諱，並經被害人賴淑琪、蔡季蓉分別於警詢時之證述；證
    人張國清於警詢時、檢察官訊問中及本院審理時具結證述明
    確，復有彰化商業銀行大肚分行99年4月28日彰肚字第09900
    48號函附：客戶張國清（帳號：00000000000000）開戶基本
    資料影本及資金往來交易明細各乙份、內政部警政署反詐騙
    案件紀錄表、臺中縣警察局清水分局光華派出所受理詐騙帳
    戶通報警示簡便格式表、受理各類案件紀錄表、元大銀行自
    動櫃員機交易明細表、臺灣土地銀行活期儲蓄存摺（戶名賴
    淑琪、帳號000000000000）封面影本【被害人張叔琪遭詐騙
    之匯款證明（中縣烏警偵字第0990002453號警卷第7至10、
    16至21頁）】；內政部警政署反詐騙諮詢專線紀錄表、嘉義
    市政府警察局第一分局長榮派出所受理各類案件紀錄表、受
    理刑事案件報案三聯單、受理詐騙帳戶通報警示簡便格式表
    、郵政存簿儲金簿（戶名周大舜、帳號00000000000000）封
    面及內頁影本（被害人蔡季蓉遭詐騙之匯款證明）、彰化商
    業銀行大肚分行99年6月2日彰肚字第0990059號函附：客戶
    張國清（帳號：000000000000000）開戶基本資料影本及資
    金往來交易明細各乙份（中縣烏警偵字第0990002816號警卷
    第11至20頁背面）等在卷可憑，堪認被告上開自白確與事實
    相符，足以採信。本件事證明確，被告犯行洵堪認定。
三、核被告所為，係犯刑法第339條第1項之詐欺取財罪。按共同
    實施犯罪行為之人，在合同意思範圍以內，各自分擔犯罪行
    為之一部，相互利用他人之行為，以達其犯罪之目的者，即
    應對於全部所發生之結果，共同負責，且共同正犯之意思聯
    絡，原不以數人間直接發生者為限，即有間接聯絡者，亦包
    括在內。如甲分別邀約乙、丙犯罪，雖乙、丙間彼此並無直
    接之聯絡，亦無礙於其為共同正犯之成立，最高法院92年度
    臺上字第5407號判決可資參照。是被告與「張來日」及所屬
    詐欺集團成員間，就本件詐欺取財之犯行間，有犯意聯絡及
    行為分擔，均為共同正犯。另被告2次提供帳戶及轉匯款項
    之詐欺取財行為，犯意各別，行為時、空互異，應分論併罰
    。又利用不知情之張國清提供個人帳戶供使用，為間接正犯
    。爰審酌被告未曾因犯罪經判處罪刑之品行（參卷附臺灣高
    等法院被告前案紀錄表）、國校畢業之智識程度、經濟小康
    之生活狀況（見警卷被告警詢筆錄受詢問人資料)，僅曾因
    遭詐騙而為取回金錢，不深思慮即與犯罪集團之成員合作，
    利用張國清之帳戶供犯本件詐欺取財轉帳之用，令被害人賴
    淑琪、蔡季蓉分別受有2萬元、3萬元之損失，所為實可非議
    ，惟實害尚非鉅大，及坦承犯行之犯後態度等一切情狀，分
    別量處如主文所示之刑，各諭知易科罰金之折算標準，併定
    其應執行之刑及諭知易科罰金之折算標準，以示懲儆。
四、據上論斷，應依刑事訴訟法第273條之1第1項、第299條第1
    項前段，刑法第28條、339條第1項、第41條第1項前段、第
    51條第5款，刑法施行法第1條之1第1項、第2項前段，判決
    如主文。
本案經檢察官戚瑛瑛到庭執行職務。
中    華    民    國   100    年    7     月    21    日
                刑事第一庭    法  官   廖  穗  蓁
以上正本證明與原本無異。
如不服本判決應於收受送達後10日內向本院提出上訴書狀，並應
敘述具體理由；其未敘述上訴理由者，應於上訴期間屆滿後20日
內向本院補提理由書（均須按他造當事人之人數附繕本）「切勿
逕送上級法院」。
告訴人或被害人對於判決如有不服具備理由請求檢察官上訴者，
其上訴期間之計算係以檢察官收受判決正本之日期為準。
                              書記官   許  靜  茹
中    華    民    國   100    年    7     月    21    日
附錄本案論罪科刑法條
刑法第339條第1項：
意圖為自己或第三人不法之所有，以詐術使人將本人或第三人之
物交付者，處五年以下有期徒刑、拘役或科或併科一千元以下罰
金。